【裁判字號】    98,執消債更,62
【裁判日期】    990323
【裁判案由】    更生事件
【裁判全文】
臺灣臺北地方法院民事裁定          98年度執消債更字第62號
聲  請  人
即債務人    葉建勳（原名葉佩）
相  對  人
即債權人    中國信託商業銀行股份有限公司
法定代理人  麥克迪諾馬
相  對  人
即債權人    臺灣銀行股份有限公司
法定代理人  張明道
代  理  人  朱仲之
相  對  人
即債權人    台北富邦商業銀行股份有限公司
法定代理人  梁啟華
代  理  人  李聖義
            蘇啟新
相  對  人
即債權人    遠東國際商業銀行股份有限公司
法定代理人  洪信德
相  對  人
即債權人    玉山商業銀行股份有限公司
法定代理人  黃永仁
代  理  人  邱建榮
相  對  人
即債權人    花旗（台灣）商業銀行股份有限公司
法定代理人  利明
上列當事人聲請消費者債務清理事件，本院裁定如下：
    主  文
債務人所提如附件所示之更生方案應予認可。
    理  由
一、按訴訟繫屬中為訴訟標的之法律關係，雖移轉於第三人，於
    訴訟無影響。但第三人如經兩造同意，得聲請代當事人承當
    訴訟，又當事人法定代理權消滅者，訴訟程序在有法定代理
    人承受訴訟以前當然停止，承受訴訟人於得為承受時，應即
    為承受之聲明，另關於更生程序，除消費債務清理條例別有
    規定外，準用民事訴訟法規定，民事訴訟法第170條、第175
    條、第254條、消費者債務清理條例第15條定有明文。本件
    原陳報債權之債權人友邦信用卡股份有限公司（下稱友邦信
    用卡公司）已將本件債權遠東商業銀行股份有限公司（下稱
    遠東銀行），有行政院金融監督管理委員會函文影本附卷可
    稽，友邦信用卡公司及債務人並均已同意由遠東銀行承當本
    件程序，另債權人台灣銀行股份有限公司之法定代理人變更
    ，新任法定代理人張明道已聲明承受訴訟，則依前開規定，
    遠東銀行及張明道分別聲明承當、承受本件更生程序，核無
    不合，應予准許，合先敘明。
二、按債務人有薪資、執行業務所得或其他固定收入，法院認更
    生方案之條件公允者，得不經債權人會議可決，逕依債務人
    之聲請或依職權以裁定認可更生方案；法院為認可之裁定時
    ，因更生方案履行之必要，對於債務人在未依更生條件全部
    履行完畢前之生活程度，得為相當之限制，消費者債務清理
    條例第64條第1項、第62條第2項分別定有明文。
三、本件債務人聲請更生，前經本院97年度消債更字第862號民
    事裁定開始更生程序在案，債務人嗣分別於98年10月22日、
    同年11月18日提出財產及收入狀況報告書及更生方案，並陳
    報勞工保險被保險人投保資料表，說明債務人現任職台業保
    全股份有限公司，每月薪資約新台幣（下同）23,800元（包
    括固定性收入22,800元及裁定前2年平均每月非固定性津貼
    1,000元）之收入，另陳報主張每月必要生活支出約為為新
    台幣（下同）為14,870元，故提出如附件所示更生方案，承
    諾每月得清償全部債權人8,300元，清償期限為8年，共清償
    796,800元，佔全部債務比例45.23%。經本院將上開財產收
    入狀況報告書及更生方案送達債權人表示意見，除玉山商業
    銀行股份有限公司逾期未表示意見，依法視為同意外，其餘
    債權人均表示不同意，合計同意債權人之人數及債權金額，
    分別佔全體債權人數及全部債權金額之16.67%與3.45%，是
    債務人所提更生方案未能依消費者債務清理條例第60條規定
    ，獲得債權人會議之可決。
四、經查，本件債權人不同意債務人更生方案之理由，無非為債
    務人每月收入應以聲請前2年平均收入 27,987元列計、每月
    必要支出過高、應將債務人所有不動產土地變價列入分配、
    連帶保證債務不應列入更生方案、清償成數過低及債務人應
    將其受扶養之費用列入清償等，惟查：
    （一）依經驗法則，任何人之工作狀態、收入多寡均有隨時
          變動之可能性，如債務人工作、收入有變動致無法履
          行，自得依消費者債務清理條例第75條規定辦理，故
          債務人是否有工作、收入是否固定，應以裁定時狀態
          為標準，否則無從認定，本件債務人陳報任職台業保
          全股份有限公司，平均每月薪資約 23,800元（包括
          固定性收入 22,800元及裁定前2年平均每月非固定性
          津貼約 1,000元），有債務人提出之勞工保險被保險
          人投保資料表及薪資單影本附卷為憑，故以上開收入
          列計每月平均收入並無不當。
    （二）內政部社會司公佈99年度台北市每人最低生活費用為
          14,614元，故每月14,614元應足以支付債務人每月之
          生活費用，本件債務人前項每月收入扣除更生期間每
          月清償金額 8,300元後，尚餘15,500元，雖較前開標
          準高出 886元，惟因債務人已超過55歲，罹患慢性疾
          病，每月固定支出高血壓及過敏藥物700至800元，故
          較台北市平均每人最低活費用標準略高，亦應尚屬合
          理，難謂有何浪費情事。
    （三）另債務人所有彰化市○○段0000○0000地號土地，為
          不動產遭拍賣後之剩餘持份（持有比例為44/10000）
          ，處份價值甚低，且尚需支出相關費用，本件債務人
          清償金額已達全部債權金額45.23%，故未將該土地變
          價清償債權人，亦難謂債務人所提之更生方案有何不
          公允之處。
    （四）本件債務人擔任連帶保證之債務，主債務人目前未履
          行清償責任，債務人自應依約負擔其保證責任，是依
          法將該筆債權列入受償，並無違誤。
    （五）本件債務人現有工作，足以維持生活且有謀生能力，
          縱有2名成年子女，依民法第1117條規定，亦無受扶
          養之權利，故無受有扶養費用以列入清償。
     準此，債務人提出如附件所示之更生方案，主張每月清償
     金額8,300元，清償期限為8年，共清償796,800元，佔全部
     債務比例45.23%，非顯無履行可能，且屬公允。
五、末查，債務人所提如附件所示之更生方案，係本院審酌債務
    人收入及必要生活費用後，認為適當，如債務人均按更生方
    案如期繳款，已難有奢華之生活，債權人債權並得以合理受
    償，如債務人不按更生方案履行，債權人即得依消費者債務
    清理條例第74條規定，以更生方案為執行名義聲請強制執行
    ，法院此時亦得裁定開始清算程序，均足實現債權人債權，
    故本件並無特別限制債務人生活程度之必要，附此敘明。
六、綜上，本件債務人有固定性收入，其所提如附件所示之更生
    方案，於斟酌債務人日常生活況、健康情形、債務人經濟生
    活之更生機會及債權人債權保障等事項後，認其條件公允，
    且無不得認可之消極事由，應予認可，爰裁定如主文。
七、如不服本裁定，應於裁定送達後10日內，以書狀向司法事務
    官提出異議。
中    華    民    國    99    年    3     月    23    日
                     民事執行處司法事務官  吳佳育

司法院資訊處製作；財團法人民間司法改革基金會備份。
